【裁判字號】    98,訴,618
【裁判日期】    980417
【裁判案由】    妨害自由
【裁判全文】
臺灣臺北地方法院刑事判決               98年度訴字第618號
公  訴  人  臺灣臺北地方法院檢察署檢察官
被      告  乙○○
                      1號
上列被告因妨害自由案件，經檢察官提起公訴（98年度偵緝字第
376 號），嗣被告於準備程序中就被訴事實為有罪之陳述，經本
院合議庭裁定由受命法官獨任進行簡式審判程序，判決如下：
    主  文
乙○○犯剝奪他人行動自由罪，累犯，處有期徒刑陸月，如易科
罰金，以新臺幣壹仟元折算壹日。扣案之水果刀壹把沒收。
    事  實
一、乙○○前因強制案件，經臺灣高等法院於民國96年8 月24日
    判處有期徒刑4 月，並減為有期徒刑2 月確定，於96年10月
    15日因徒刑折抵羈押期日而執行完畢。詎其猶不知悔改，因
    甲○○將車輛停放在臺北市中山區○○○路159 巷33號之空
    屋前，堵住門口而影響乙○○之出入，竟基於妨害自由之犯
    意，於97年5 月28日上午9 時45分許，持其所有之水果刀1
    把架住甲○○，並以膠帶黏貼甲○○之嘴巴，拉住甲○○之
    手，要求甲○○隨其一同上樓，以此強暴之非法方式剝奪甲
    ○○之行動自由。嗣甲○○於行進間趁乙○○之水果刀暫時
    離開之際，趁機逃離現場並大聲呼救，而報警查獲，並經警
    方在臺北市中山區○○○路159 巷口，當場扣得乙○○丟棄
    供上開犯罪所用之水果刀1 把。
二、案經臺北市政府警察局中山分局報請臺灣臺北地方法院檢察
    署檢察官偵查起訴。
    理  由
一、本件被告乙○○所犯之罪，其法定刑非死刑、無期徒刑或最
    輕本刑有期徒刑3 年以上之罪，亦非高等法院管轄第一審案
    件，被告於本院審理中就被訴事實為有罪之陳述，經告知被
    告簡式審判程序之旨，並聽取公訴人及被告之意見後，本院
    合議庭裁定由受命法官獨任進行簡式審判程序，合先敘明。
二、上揭犯罪事實，業據被告於本院審理中坦承不諱，並為認罪
    之表示，核與被害人甲○○於偵查中指述之情節大致相符，
    並有證人黃權風於警詢時之證述、現場照片在卷可稽，及扣
    案之水果刀1 把可資佐證，足認被告之任意性自白與事實相
    符。本件事證明確，被告妨害自由之犯行，堪以認定。
三、按刑法第302 條之妨害自由罪，係妨害他人自由之概括的規
    定，故行為人具有一定目的，以非法方法剝奪人之行動自由
    者，除法律別有處罰較重之規定，應適用各該規定處斷外，
    如以使人行無義務之事，或妨害人行使權利為目的，而其強
    暴脅迫復已達於剝奪人行動自由之程度，即只成立本罪，不
    應再依同法第304 條論處。誠以此項使人行無義務之事，或
    妨害人行使權利之低度行為，應為非法剝奪人之行動自由之
    高度行為所吸收，不能以其目的係在使人行無義務之事，或
    妨害人行使權利，認為係觸犯刑法第302 條第1 項及第304
    條第1 項之二罪名，而依同法第55條從一重處斷（最高法院
    93年度台上字第3309號判決參照）。又該條所謂非法方法，
    當包括強暴、脅迫、恐嚇等足以剝奪他人行動自由之情事在
    內，故剝奪他人行動自由所實施之非法方法，其低度之強制
    行為應為妨害自由之高度行為所吸收。故核被告所為，係犯
    刑法第302 條第1 項之以非法方法剝奪人之行動自由罪。被
    告所為使被害人甲○○行無義務之事之強制行為，應視為剝
    奪人行動自由之部分行為，已為高度之妨害自由行為所吸收
    ，不另論罪。公訴意旨認被告此部分涉犯刑法第304 條第1
    項之強制罪，且與妨害自由罪有想像競合之關係云云，容有
    誤會。又被告前因強制罪，經臺灣高等法院判處有期徒刑4
    月並減為有期徒刑2 月確定，已於96年10月15日因徒刑折抵
    羈押期日而執行完畢，有臺灣高等法院被告前案紀錄表及刑
    案資料查註紀錄表在卷可按，其受徒刑之執行完畢後，5 年
    內故意再犯本件有期徒刑以上之罪，為累犯，應依刑法第47
    條第1 項之規定加重其刑。爰審酌被告因被害人停車擋住其
    出入，竟以持刀及黏住被害人嘴巴之方式，妨害被害人之行
    動自由，手段極不可取，然幸未造成被害人任何傷害或財物
    損失，復念及被告犯後已坦承犯行，態度尚可，及其素行、
    學歷不高僅國中畢業、生活狀況不佳等一切情狀，量處如主
    文所示之刑，並諭知易科罰金之折算標準，以資懲儆。
四、扣案之水果刀1 把，乃被告所有供犯罪所用之物，業據被告
    陳明在卷，爰依刑法第38條第1 項第2 款規定，併予宣告沒
    收。
據上論斷，依刑事訴訟法第273 條之1 第1 項、第299 條第1 項
前段，刑法第302 條第1 項、第47條第1 項、第38條第1 項第2
款，刑法施行法第1 條之1 ，判決如主文。
本案經檢察官呂俊儒到庭執行職務。
中    華    民    國    98    年    4     月    17    日
                    刑事第十九庭   法  官  吳俊龍
上正本證明與原本無異。
如不服本判決應於收受送達後10日內向本院提出上訴書狀，並應
敘述具體理由；其未敘述上訴理由者，應於上訴期間屆滿後20日
內向本院補提理由書（均須按他造當事人之人數附繕本）「切勿
逕送上級法院」。
                                   書記官  劉俊源
中    華    民    國    98    年    4     月    17    日
附錄本案論罪法條：
中華民國刑法第302條
私行拘禁或以其他非法方法，剝奪人之行動自由者，處5 年以下
有期徒刑、拘役或3 百元以下罰金。
因而致人於死者，處無期徒刑或7 年以上有期徒刑，致重傷者，
處3 年以上10年以下有期徒刑。
第 1 項之未遂犯罰之。


司法院資訊處製作；財團法人民間司法改革基金會備份。
